【裁判字號】    97,交易,92
【裁判日期】    970620
【裁判案由】    業務過失重傷害
【裁判全文】
臺灣彰化地方法院刑事判決              97年度交易字第92號
公  訴  人  臺灣彰化地方法院檢察署檢察官
被      告  甲○○
選任辯護人  劉憲璋律師
上列被告因業務過失重傷害案件，經檢察官提起公訴（97年度偵
字第3287號），本院判決如下：
    主  文
甲○○從事業務之人，因業務上之過失傷害人致重傷，處有期徒
刑玖月。
    犯罪事實
一、甲○○係營業計程車司機，為從事駕駛業務之人，其於民國
    96年7 月7 日晚間，駕駛車牌號碼811-MW號營業小客車，沿
    彰化縣彰化市○○路由西往東方向行駛，於同日23時55分許
    ，行經中華路與中正路交岔路口，欲左轉中正路時，本應注
    意汽車行駛至交岔路口，轉彎車應讓直行車先行，且依當時
    晴天、路面乾燥、無缺陷、無障礙物、視距良好等情況，並
    無不能注意之情形，竟疏未注意貿然左轉，適有陳建維騎乘
    車牌號號3GR-951 號重型機車，沿中華路由東往西方向駛至
    上開交岔路口，亦疏於注意車前狀況，雙方不及閃避，甲○
    ○上開營業小客車之左前車頭與陳建維騎乘之機車左側車尾
    發生碰撞，致陳建維人車倒地，而受有頭部外傷併創傷性
    蜘蛛膜下腦出血、左側硬腦膜出血、氣腦，左胸挫傷，
    左股骨幹骨折，左遠端脛、腓骨開放性骨折，左第二至
    第五腳掌骨骨折，左踝皮膚裂傷，迄今仍為昏迷指數4+5+
    T ，四肢僵硬，無法自行活動，以鼻胃管餵食，包尿布，日
    常生活需全日24小時專人照護，已屬意識不清、肢體癱瘓之
    重傷害。甲○○於肇事後未被有偵查犯罪職權之機關或公務
    員發覺前，即主動向據報到場處理之彰化縣警察局交通警察
    隊彰化分隊警員廖健民自首為肇事者，並接受裁判。
二、案經陳建維之父（法定代理人）乙○○訴由臺灣彰化地方法
    院檢察署檢察官偵查起訴。
    理  由
一、按被告以外之人於審判外之陳述，雖不符刑事訴訟法第159
    條之1 至第159 條之4 之規定，而經當事人於審判程序同意
    作為證據，法院審酌該言詞陳述或書面陳述作成時之情況，
    認為適當者，亦得為證據。當事人、代理人或辯護人於法院
    調查證據時，知有第159 條第1 項不得為證據之情形，而未
    於言詞辯論終結前聲明異議者，視為有前項之同意，刑事訴
    訟法第159 條之5 定有明文。查本案全部卷證，公訴人、被
    告及其選任辯護人均不爭執其證據能力，本院復衡以該等供
    述證據作成時之情況，應為適當，是可認後述所引用證據之
    證據能力均無疑義，合先敘明。
二、經查：
（一）上揭犯罪事實，業據被告甲○○於警詢、偵查中及本院審
      理時坦承不諱，且有彰化縣警察局道路交通事故現場圖、
      道路交通事故調查報告表(一)、(二)、彰化縣警察局道路交通
      事故當事人登記聯單1 紙、現場照片8 張、證號查詢汽車
      駕駛人及證號查詢機車駕駛人等件附卷可稽（參見97年度
      他字第45號偵卷第18-26 頁，本院卷）。又被害人陳建維
      因本件車禍受有頭部外傷併創傷性蜘蛛膜下腦出血、左
      側硬腦膜出血、氣腦，左胸挫傷，左股骨幹骨折，
      左遠端脛、腓骨開放性骨折，左第二至第五腳掌骨骨折
      ，左踝皮膚裂傷，迄今仍為昏迷指數4+5+ T，四肢僵硬
      ，無法自行活動，以鼻胃管餵食，包尿布，日常生活需全
      日24小時專人照護，已屬意識不清、肢體癱瘓之重傷害乙
      節，亦有童綜合醫院診斷書1 紙、財團法人彰化基督教醫
      院診斷書2 紙、秀傳紀念醫院97年5 月12日函檢送之病歷
      資料及財團法人彰化基督教醫院97年5 月20日函檢送之病
      歷資料等件在卷可佐（參見97年度他字第45號偵卷第4-6
      頁，本院卷）。
（二）按汽車行駛至交岔路口，轉彎車應讓直行車先行，道路交
      通安全規則第102 條第1 項第7 款定有明文，被告甲○○
      為領有職業駕駛執照之駕駛人，對此交通安全規定應知之
      甚詳。又觀諸卷附彰化縣警察局道路交通事故調查報告表
      及現場照片所示，本件案發時，為天候晴、路面乾躁、無
      缺陷、無障礙物、視距良好，並無不能注意之情事，被告
      竟疏未注意貿然左轉未讓直行車先行，其駕駛行為自有過
      失。又本件經送臺灣省彰化縣區車輛行車事故鑑定委員會
      鑑定，亦認「被告甲○○駕駛營業小客車，左轉彎車未讓
      對向直行車先行，為肇事主因。陳建維騎乘重型機車，未
      注意車前狀況，為肇事次因」，有該會97年3 月24日彰鑑
      字第0975600633號函暨所附鑑定意見書1 份在卷可參（參
      見97年度他字第45號偵卷第69-71 頁）。再者被告之過失
      行為既係造成被害人陳建維重傷害之直接原因，2 者間即
      具有相當因果關係；至被害人陳建維雖亦有疏未注意車前
      狀況之情形，然此仍無解於被告上開過失責任及相當因果
      關係之認定。
（三）綜上所述，本件事證明確，被告業務過失傷害致重傷之犯
      行至堪認定，應依法論科。
三、按刑法上所謂業務，係指個人基於其社會地位繼續反覆所執
    行之事務，其主要部分之業務固不待論，即為完成主要業務
    所附隨之準備工作與輔助事務，亦應包括在內（最高法院71
    年臺上字第1550號、75年臺上字第1685號判例意旨參照）。
    被告甲○○係營業計程車司機，以駕駛自小客車為主要業務
    ，為從事業務之人，核其所為，係犯刑法第284 條第2 項後
    段之業務過失傷害人致重傷罪。被告於肇事後未被有偵查犯
    罪職權之機關或公務員發覺前，即向據報到場處理之彰化縣
    警察局交通警察隊彰化分隊警員廖健民自首為肇事者，有彰
    化縣警察局道路交通事故肇事人自首情形紀錄表1 份附卷可
    稽，為對於未發覺之罪自首而接受裁判，茲依刑法第62條前
    段規定減輕其刑。爰審酌被告甲○○之素行良好，未有任何
    不良前科紀錄（參卷附臺灣高等法院被告前案紀錄表），其
    犯罪後自始坦承犯行，並未飾詞卸責，犯後態度尚屬良好，
    惟其過失犯行造成被害人陳建維甚為嚴重之傷害，經過手術
    後，仍為昏迷指數4+5+T ，四肢僵硬，無法自行活動，以鼻
    胃管餵食，包尿布，日常生活需全日24小時專人照護，被告
    雖勇於坦認犯行，但對於被害人之賠償迄今僅給付1 萬餘元
    之慰問金，難認有積極面對賠償被害人之誠意，暨考量其智
    識程度、生活狀況及本案過失程度等一切情狀，量處如主文
    所示之刑，以資懲儆。
據上論斷，應依刑事訴訟法第299 條第1 項前段，刑法第284 條
第2 項後段、第62條前段，刑法施行法第1 條之1 ，判決如主文
。
本案經檢察官黃淑媛到庭執行職務。
中    華    民    國    97    年    6     月    20    日
                  交通法庭            法  官  郭麗萍
以上正本證明與原本無異。
如不服本判決，應於判決送達後10日內，向本院提出上訴書狀，
上訴書狀應「敘述具體上訴理由」，並按他造當事人之人數附繕
本。「切勿逕送上級法院」。
告訴人或被害人對於判決如有不服具備理由請求檢察官上訴者，
其上訴期間之計算係以檢察官收受判決正本之日期為準。
中    華    民    國    97    年    6     月    20    日
                                      書記官  張子涵
附錄本案論罪科刑法條全文：
中華民國刑法第284條
（過失傷害罪）
因過失傷害人者，處 6 月以下有期徒刑、拘役或 5 百元以下罰
金，致重傷者，處1 年以下有期徒刑、拘役或5 百元以下罰金。
從事業務之人，因業務上之過失傷害人者，處 1 年以下有期徒刑
、拘役或1 千元以下罰金，致重傷者，處 3 年以下有期徒刑、
拘役或2 千元以下罰金。


司法院資訊處製作；財團法人民間司法改革基金會備份。
